# 关于担保预计负债问题

提问人：xukefeng1981 时间：2020-10-22 00:06:00
您好陈老师，又来麻烦您：
拟上市公司A为第三方B公司（A的原料供应商）的黄金租赁进行担保，担保金额为100KG黄金的公允价值和年化4.5%的租赁费。 2015 年B公司失去偿付能力，银行向A公司追讨。A公司因为担保时存在瑕疵，虽然在追讨书上签字但是保留诉讼的权利。
基于谨慎原则，我们在审计时按照黄金的公允价值和租赁费率计提了预计负债，并在2016-2019年分别按照公允价值对预计负债的金额进行调整。在此期间A公司仍然继续上诉。
2020 年A公司上诉给某高院，目前达成初步和解，但和解金额未知。
A公司计划以2018-2020年作为申报区间。
请问陈老师：
1 、如果 2020 年底和解结果远低于预计负债的金额或者超过报表的重要性水平，是否要作为会计差错进行调整？
2 、是否可以待到实际判决结果时再将担保金额入账？对预计负债和财务担保合同不计提的理由一般基于哪些情况？
请陈老师不吝赐教！感谢！

回答人：chenyiwei
1 、这涉及到对会计估计变更和前期差错更正如何区分的问题。可参考证监会的相关监管问题解答处理：
（ 1 ）《上市公司执行企业会计准则监管问题解答》（ 2013 年第 1 期，总第 8 期）（会计部函[2013]232号）：
问题 1 ：上市公司在何种情况下可以认定前期会计估计发生差错，并追溯调整前期报表？
解答：根据《上市公司执行企业会计准则监管问题解答》（ 2010 年第 1 期，总第 4 期），不应简单将会计估计与实际结果对比认定存在差错。 只有在上市公司能够提供确凿证据，表明由于重大人为过失或舞弊等原因，未能合理使用前期报表编报时已经存在且能够取得的可靠信息，导致前期会计估计结果未恰当反映当时情况，才能认定前期会计估计存在差错。 前期会计估计存在差错，并不必然进行追溯调整，只有当上市公司确定相关因素导致会计估计差错累计影响数切实可行且该差错重要时，才采用追溯重述法调整前期报表，否则应采用未来适用法。
（ 2 ）《上市公司执行企业会计准则监管问题解答（ 2010 年第一期，总第四期）》：
问题 2.上市公司在何种情况下可以认定前期会计估计发生差错，需要按照《企业会计准则第 28 号—会计政策、会计估计变更和差错更正》进行处理？
解答：会计估计，指企业对结果不确定的交易或者事项以最近可利用的信息为基础所作的判断。尽管会计估计所涉及的交易和事项具有内在的不确定性，但如果上市公司在进行会计估计时，已经充分考虑和合理利用了当时所获得的各方面信息，一般不存在会计估计差错。例如由于上市公司据以进行估计的基础发生了变化，或者由于取得新信息、积累更多经验以及后来的发展变化，可能需要对会计估计进行修订，这种修订不属于前期会计差错。只有上上市公司能够提供确凿证据表明由于重大人为过失或舞弊等原因，并未合理使用编报前期报表时已经或能够取得的可靠信息做出会计估计，导致前期会计估计结果未恰当反映当时的情况，应按照《企业会计准则第 28 号—会计政策、会计估计变更和差错更正》进行前期差错更正，其他情况下会计估计变更及影响应采用未来适用法进行会计处理。
2 、不建议“待到实际判决结果时再将担保金额入账”，不论是此前的或有事项准则，还是金融工具准则中对财务担保合同的相关规定，都不支持这样处理，尤其是新金融工具准则下要求对财务担保合同也按照预期损失模型确认信用减值损失，而“待到实际判决结果时再将担保金额入账”明显与预期损失模型冲突。